【裁判字號】    99,台上,3477
【裁判日期】    990603
【裁判案由】    傷害致人於死
【裁判全文】
最高法院刑事判決            九十九年度台上字第三四七七號
上  訴  人  甲○○
上列上訴人因傷害致人於死案件，不服台灣高等法院台南分院中
華民國九十七年二月二十九日第二審更審判決〔九十六年度上更
(一)字第五四一號，起訴案號：台灣台南地方法院檢察署九十三年
度偵字第三八００號（原判決正本誤載為「第四六二六號」）、
九十四年度偵字第一七二四號〕，提起上訴，本院判決如下：
    主  文
原判決撤銷，發回台灣高等法院台南分院。
    理  由
本件原判決撤銷第一審關於上訴人甲○○部分之科刑判決，改判
依行為時刑法牽連犯之規定，從一重論處上訴人共同傷害人之身
體，因而致人於死（下稱傷害致人於死）罪刑〔牽連犯未經許可
，持有手槍、子彈罪（係一行為觸犯未經許可，持有手槍及未經
許可，持有子彈二罪名）；處有期徒刑七年，制式九二手槍一支
沒收〕；固非無見。
惟查：（一）公訴意旨指上訴人駕駛車號3525-JH 汽車（下稱甲
車）將駕駛車號N6-4869 汽車（下稱乙車）之黃章典誘往台南縣
六甲鄉龜港村八十巷二十之八號前之交叉路口，上訴人故意將甲
車右轉後緊急停住，使緊追在後之乙車因遭阻而被迫停下，旋由
在乙車後方追蹤，由陳俊宏（另經第一審判決無罪確定）所駕駛
車號8R-9092 汽車內之陳進雄（另經台灣高等法院台中分院判處
殺人罪刑在案）持制式九二手槍、子彈，朝乙車射擊四槍，其中
一槍擊中黃章典之右太陽穴，使黃章典當場死亡，上訴人係與陳
進雄、陳俊宏共同涉犯刑法第二百七十一條第一項殺人罪嫌。原
判決雖認定上訴人所為，係與陳進雄共同犯刑法第二百七十七條
第二項前段（原判決正本第一三、一四頁均漏載「前段」）傷害
致人於死罪，然未說明是否係變更起訴法條或得予審判之依據，
有判決理由不備之違誤。（二）刑法第二百七十七條第二項前段
之傷害致人於死罪，係對於犯普通傷害罪致發生死亡結果所規定
之加重結果犯，參酌同法第十七條規定，以行為人犯普通傷害罪
，且對於因該犯罪發生之死亡結果能預見為要件；所謂能預見，
乃指客觀情形，即依一般人之知識經驗可得預見其發生死亡結果
為已足，亦即在客觀上須有相當性及必然性之關係存在，方有加
重結果犯之適用，與主觀上有無預見之情形不同；若主觀上有預
見，而結果之發生又不違背其本意時，屬故意範圍，無論以加重
結果犯之餘地。原判決理由欄雖說明上訴人對於黃章典死亡之結
果，係犯刑法第二百七十七條第二項前段之傷害致人於死罪，然
事實欄記載：「甲○○知悉陳進雄必帶有槍械始足抗衡黃章典等
人…主觀上雖無致人於死之故意，惟客觀上應能預見陳進雄持槍
若與黃章典等人發生衝突，有可能發生死傷結果之可能性下，仍
將甲車右轉後緊急停住，使緊跟在後之乙車因遭甲車阻擋亦被迫
停下，在後追蹤之陳進雄隨即…抽出預藏之制式九二手槍，朝乙
車射擊四槍，其中一槍射穿乙車後擋風玻璃，並貫穿坐在駕駛座
之黃章典之右太陽穴，使黃章典當場死亡…」等情（見原判決正
本第二頁）。就上訴人對於「陳進雄自乙車後方，持槍射擊乙車
，導致駕駛乙車之黃章典死亡之結果」一事，主觀上有無預見、
客觀上能否預見？均未具體認定、明白記載，致此部分之事實尚
欠明確，本院無從就該部分適用法則當否為判斷。矧依原判決理
由欄說明：「甲○○由被害人黃章典持槍追尋之勢，客觀上仍可
預見發生被害人死亡之加重結果，雖然陳進雄開槍射殺被害人之
犯行，已超過甲○○之傷害犯意，然當時狀況可能不可收拾，甲
○○既可預見…」等語（見原判決正本第九頁第八至十二行）。
似認定上訴人對於黃章典死亡結果之發生，主觀上已有所預見；
原判決猶論上訴人以傷害致人於死罪，併有理由矛盾之違法。（
三）原判決認定上訴人與陳進雄間，就未經許可，持有制式九二
手槍、子彈（下稱持有槍、彈）部分之犯罪事實，有犯意聯絡及
行為分擔，為共同正犯（見原判決正本第一三頁）。但原判決事
實欄僅泛稱：「甲○○知悉陳進雄必帶有槍械始足抗衡黃章典等
人」（見原判決正本第二頁倒數第七至八行），並未具體記載上
訴人對於陳進雄持有槍、彈部分，如何有犯意之聯絡及行為之分
擔，已欠週延；理由欄復僅略謂：「按常理觀之，實不能排除甲
○○知悉陳進雄有相當武器之合理可能性」、「可推論出甲○○
於打電話向陳進雄求援時，理應對於陳進雄之火力或相關實力縱
無確切之認識亦有概括之認識」等語（見原判決正本第八頁第十
一至十三行、第一一頁第二至四行）。並未說明認定上訴人與陳
進雄間就持有槍、彈部分，有犯意聯絡及行為分擔所憑之證據及
理由，乃遽論上訴人與陳進雄為持有槍、彈之共同正犯，自有判
決理由不備之違誤。以上，或為上訴意旨所指摘，或為本院得依
職權調查之事項，應認原判決仍有撤銷發回更審之原因。
據上論結，應依刑事訴訟法第三百九十七條、第四百零一條，判
決如主文。
中    華    民    國  九十九  年    六    月    三    日
                      最高法院刑事第七庭
                          審判長法官  林  永  茂
                                法官  蘇  振  堂
                                法官  蕭  仰  歸
                                法官  林  立  華
                                法官  許  錦  印
本件正本證明與原本無異
                                      書  記  官
中    華    民    國  九十九  年    六    月    七    日
                                                      Ｅ

司法院資訊處製作；財團法人民間司法改革基金會備份。
